【裁判字號】    90,上易,697
【裁判日期】    900322
【裁判案由】    傷害
【裁判全文】
臺灣高等法院刑事判決                              九十年度上易字第六九七號
    上  訴  人  臺灣板橋地方法院檢察署檢察官
    被      告  甲○○
右上訴人因被告傷害案件，不服臺灣板橋地方法院八十九年度簡上字第三號，中華民
國八十九年四月二十八日第一審判決（聲請案號：臺灣板橋地方法院檢察署八十八年
度偵字第一三六八四號）提起上訴，本院判決如左：
    主  文
原判決關於甲○○部分撤銷。
甲○○傷害人之身體，處罰金肆佰元，如易服勞役，以參佰元折算壹日。
    事  實
一、甲○○與黃明沙均在台北縣板橋市南雅夜市擺設攤販為業，素不和睦，民國八十
    八年三月二十六日凌晨一時許收攤時，甲○○酒後推倒黃明沙攤位擺放之馬梯而
    生口角爭執，黃明沙與其女黃珈甄、妻乙○○竟共同基於普通傷害之犯意聯絡，
    共同毆打甲○○；甲○○亦基於傷害之犯意，揮拳反擊，雙方互毆成傷，致甲○
    ○受有嘴部撕裂傷、擦傷、右肩擦傷、右手臂擦傷、瘀腫、右小腿擦傷及腹部、
    左胸、背部多處擦傷、瘀腫等傷害；乙○○受有下唇瘀血、上唇擦傷（黃明沙、
    黃珈甄、乙○○部分業據原法院簡易庭各判處罰金五百元，黃明沙等三人上訴則
    據原法院第二審改判各處拘役五十【天】確定）。
二、案經被害人乙○○及其配偶黃明沙訴請台灣板橋地方法院檢察署檢察官偵查起訴
    。
    理  由
一、按對於簡易判決之上訴，準用刑事訴訟法第三編第一章及第二章之規定。管轄第
    二審之地方法院合議庭受理簡易判決上訴案件，應依通常程序辦理。其認案件有
    刑事訴訟法第四百五十條之情形者，應撤銷原判決，逕依通常程序為第一審判決
    （法院辦理刑事訴訟簡易程序案件應行注意事項第一四項參照）。本件被告甲○
    ○部分，原經第一審簡易判決處刑，嗣經第二審之地方法院撤銷原判決改判無罪
    ，原判決就此程序之適用雖疏未說明，依上說明，其所踐行者應為通常程序之第
    一審判決無疑，合先敘明。
二、訊據被告甲○○矢口否認右揭被訴之傷害犯行。辯稱：伊當天喝很多酒，開車不
    小心碰到黃明沙的馬椅，後來黃明沙來敲車門，伊開車門，黃明沙就打伊。黃明
    沙的太太也一起過來打，但伊並未打他們，且黃明沙等三人攻擊一人，在自衛上
    防衛他人不法之侵害，亦有所必要，屬不罰行為云云。惟查，右開被告甲○○於
    前揭時、地如何與黃明沙等人因推倒攤位馬椅致發生口角爭執，進而傷害被害人
    乙○○受有下唇瘀血、上唇擦傷等情，此經告訴人黃明沙、乙○○指訴綦詳，並
    有告訴人所提出之台北縣立板橋醫院驗傷診斷書乙紙為證。查被告甲○○與告訴
    人黃明沙早因在上開地點擺攤之事，素不和睦，原有宿怨，本案係肇因於甲○○
    酒後踢倒黃明沙之馬椅發生爭吵，互相毆打，則據被告於原法院簡易第二審狀
    陳明白（見原審簡上卷第九四頁）。依此情形，則告訴人指稱被告甲○○與黃明
    沙原有爭執，被告藉故酒後回其攤位收拾，即有意將馬椅推倒，斯時被告已有滋
    事故意，當黃明沙質問被告為何無故推倒馬椅時，爭執於焉產生，尚非全然無據
    。按彼此互毆，必以一方初無傷人之行為，因排除對方不法之侵害而加以還擊，
    始得以正當防衛論。即行為人僅有防衛意思而非侵害意思，且客觀上有防衛之事
    實者，方有正當防衛可言。如前述，被告與黃明沙等家族原已因擺攤事相處不合
    ，積怨頗深，於此，則雙方出手互毆扭打，顯係各自基於傷害對方之犯意而為至
    明，被告所謂正當防衛之主張，顯非可採。被告在原審所舉之證人王麗仙、張昆
    榮、鄭焜山雖均證稱並未看見被告甲○○出手毆打乙○○云云，然查鄭焜山證稱
    未看到甲○○與黃明沙打架，亦未見到雙方受傷，已與事實不合甚明；王麗仙及
    其配偶與黃明沙等人存有私怨，此為王麗仙所自承（見原審簡上卷第四三頁正反
    面），告訴人質疑其難為據實之證述，自有可疑之處，且與鄭焜山證稱情形如出
    一轍，其此部分證言經查與本院所調查之結果不侔，委難盡信。從而，被告以前
    揭情詞置辯，應無足憑採。事證明確，被告犯行，堪以認定。
三、核被告甲○○所為，係犯刑法第二百七十七條第一項傷害罪。原審失察，而為被
    告無罪之判決，即有未合。檢察官上訴據以指摘原判決此部分不當，為有理由，
    ，應由本院予以撤銷改判。查本件第一審法院簡易庭原各判處甲○○及黃明沙、
    黃珈甄、乙○○罰金五百元，該四人就各自部分向管轄之合議庭提起上訴，黃明
    沙等三人經改判各處拘役五十【天】（此部分似有違刑事訴訟法第四百五十五條
    之一第三項、第三百七十條規定），本院審酌上情，及乙○○所受傷勢較之於甲
    ○○為輕，被告與黃明沙等人因擺攤發生爭執而生之犯罪動機、施用之手段、所
    生損害並非重大，均尚未為民事和解，暨犯後態度等一切情狀，從輕量處罰金四
    百元，並諭知易服勞役之折算標準。
四、公訴（聲請）意旨另以：被告甲○○亦揮拳攻擊黃明沙、黃珈甄，互毆成傷云云
    。經查，黃明沙、黃珈甄並未受傷，此據渠等及告訴人乙○○陳明一致，則被告
    此部分所為，尚與傷害罪之要件不合，應不為罪，惟此部分事實與起訴判罪之前
    揭事實，有裁判上一罪關係，爰不另為無罪之諭知。
據上論斷，應依刑事訴訟法第三百六十九條第一項前段、第三百六十四條、第二百九
十九條第一項前段、刑法第二百七十七條第一項、第四十二條第二項、罰金罰鍰提高
標準條例第一條前段、第二條，判決如主文。
本案經檢察官賴俊雄到庭執行職務。
中      華      民      國    九十      年      三      月    二十二    日
                              臺灣高等法院刑事第二十三庭
                                  審判長法  官  劉  靜  嫻
                                        法  官  宋      祺
                                        法  官  吳      燦
右正本證明與原本無異。
不得上訴。
                                        書記官  陳  靜  姿
中      華      民      國    九十      年    三      月    二十六    日
附錄：本判決論罪科刑法條全文
刑法第二百七十七條第一項
傷害人之身體或健康者，處三年以下有期徒刑、拘役或一千元以下罰金。


司法院資訊處製作；財團法人民間司法改革基金會備份。
